【裁判字號】    97,交抗,2213
【裁判日期】    971211
【裁判案由】    違反道路交通管理處罰條例
【裁判全文】
臺灣高等法院交通事件裁定            97年度交抗字第2213號
抗  告  人
即受處分人  甲○○
上列抗告人因違反道路交通管理處罰條例案件，不服臺灣板橋地
方法院，中華民國97年11月12日所為裁定（97年度交聲字第2767
號），提起抗告，本院裁定如下：
    主  文
抗告駁回。
    理  由
一、按汽車駕駛人，行經有燈光號誌管制之交岔路口闖紅燈者，
    處新臺幣（下同）一千八百元以上五千四百元以下罰鍰，並
    記違規點數三點，道路交通管理處罰條例第五十三條第一項
    、第六十三條第一項第三款分別定有明文。次按交通警察掣
    單舉發違反道路交通管理處罰條例所列之違規事實，本質上
    為行政處分，係公務員基於職務上之公權力，依法就特定之
    具體事件所為之具公法上效果之單方面行政行為，如無形式
    上顯然之瑕疵可指，基於公務員為公法上行為具有公信力之
    原則，該行政行為當可被推定為真正，其據以依法處分之事
    實認定亦為正確無誤，此與民事訴訟法第三百五十五條第二
    項規定「文書依其程式及意旨得認作公文書，推定其為真正
    」之情形相同。本此公信原則，立法者乃賦予行政機關制定
    違反道路交通事件統一裁罰基準及處理細則，使執行勤務員
    警得當機處分，以達其維護交通秩序、安全之行政目的。反
    之，若謂公務員一切行政行為均需預留證據以證其實，則國
    家行政勢必窒礙難行，準此，刑事訴訟法就犯罪證據所列有
    關之規定與屬於行政秩序罰之交通違規裁罰本質不合之部分
    ，自不在準用之列。從而，交通違規行政爭訟之舉證責任原
    理，應非如刑事案件中，必須超越任何合理懷疑，始可為有
    罪判決之嚴格程度，而係應與民事訴訟之舉證責任原理相類
    似，亦即基本上應就行政機關與人民所各自主張有利於己之
    事實，分配其應盡之舉證責任，而非逕予準用刑事訴訟上之
    「無罪推定」原則，此觀諸行政訴訟法第一百三十六條，規
    定行政訴訟程序準用民事訴訟法第二百七十七條舉證責任分
    配原則之立法意旨，即可明瞭。
二、原裁定略以：本件抗告人即受處分人甲○○於民國九十七年
    年三月二日下午二時四十分許，駕駛車號8A-102號營業小客
    車，行經臺北縣永和市○○路與永安街口時，因行經有燈光
    號誌管制之交岔路口闖紅燈之違規行為，經臺北縣政府警察
    局員警以北縣警交字第C00000000號通知單舉發一情，有臺
    北縣政府警察局北縣警交字第C00000000號舉發違反道路交
    通管理事件通知單在卷可稽。而證人即負責舉發之國道高速
    公路警察局第九隊木柵分隊（原任職臺北縣政府警察局永和
    分局中正橋派出所）員警成盛義到庭證稱：「本件舉發通知
    單是我開立的，當時我是在福和路和國光街口，就是福和路
    和永安街正對面的巷子，我們是剛好是巡邏經過，當時國光
    街、永安街是綠燈，受處分人是從永安街倒車出來，就沿著
    福和路往臺北方向開，當時福和路是紅燈；受處分人在倒車
    之前，我不知道他的車在做什麼，我只看到他倒車出來，就
    沿著福和路開過去；受處分人當時停在右上角照片臺灣彩券
    的前面，臺灣彩券那邊有一支紅綠燈，我回去之後仔細的回
    想，他當時是從福和路往永福橋行駛，當時福和路已經是紅
    燈，他是從福和路右轉過去，還沒到小籠包那邊，之後又倒
    車出來，之後就是沿著福和路往臺北方向開去，當時福和路
    上是紅燈；我到現場去拍照之後，我有去找當日跟我一起去
    的巡佐，他還記得當日的情形，他跟我講了之後我仔細的回
    想，應該是今日所言比較對」等語，另證人即臺北縣政府警
    察局永和分局中正橋派出所員警楊榮金亦到庭證稱：「本件
    舉發時我有在場，我當天是跟成盛義警員在一起執勤，當時
    我跟成盛義警員是在遠東銀行旁邊的巷子停紅燈，等我變綠
    燈的時候，福和路就是紅燈，變成綠燈之後我要走，就有一
    台計程車闖紅燈往臺北方向行駛；我沒有看到受處分人從永
    安街出來右轉，受處分人是直接就闖紅燈，我當時停的位置
    就是永安街對面的巷子，變成綠燈的時候就看到那部計程車
    的側面闖紅燈過去，如果受處分人是從永安街出來右轉，因
    為我跟永安街是正對面，我應該會看到車頭才對，但是我看
    到的是側面，我看到受處分人闖紅燈之後我就騎車過去追他
    ，追了二、三十公尺後才追到他，他當時叫我開輕一點，我
    說照法條開，他就跟我說他是右轉進去才出來，但是我沒有
    看到，我看到就是他直直走的闖紅燈，我確定當天的情形就
    如今日所言」等語，互核渠等證述情節大致相符，且以成盛
    義、楊榮金當時均係臺北縣政府警察局永和分局中正橋派出
    所之警員，平日職司犯罪偵查及道路交通管理、維護交通秩
    序之指揮稽查等工作，其與受處分人間，素昧平生又無怨隙
    ，殊無甘冒偽證罪責，故為不實舉發之理，是成盛義、楊榮
    金之證言，應屬可信；且由成盛義所提供之現場照片可知，
    受處分人所稱之彩券行係位於永安街與福和路之交岔路口三
    角窗處（較靠近福和路），小籠包攤販則係永安街與福和路
    口「禾頤精品服飾店」前方道路旁，再參酌受處分人自稱其
    當時係停在小籠包攤販旁，及受處分人所繪製之現場圖(一)顯
    示其車輛係停放在小籠包攤販之後方可知，受處分人當時停
    車之位置應係在成盛義所提現場照片標示２者騎樓柱子上有
    禾頤服飾精品及公益彩券廣告看板之柱子前方道路附近，此
    等停車位置顯係在福和路上而非永安街上，受處分人自當遵
    守福和路上之號誌指示而非永安街上之號誌指示；況縱認真
    有受處分人所稱迴轉之情節存在，惟受處分人當時既係停在
    照片２所示禾頤服飾精品及公益彩券廣告看板之柱子前方道
    路附近（即在福和路上），其所稱之迴轉又係指由停車處直
    接橫越永安街至對面後略微倒車再前行（參照受處分人所自
    行繪製之現場圖(二)），則在受處分人駕駛上開營業小客車由
    停車處所直接橫越永安街至對面時，此時即應遵守福和路上
    之號誌，其無視福和路上之號誌為紅燈，逕由停車處所直接
    橫越永安街至對面，本即已構成闖紅燈；再者，由受處分人
    之行駛方向亦可知，受處分人原本即係要沿福和路往臺北方
    向行駛，其由停車處所橫越永安街後，或因路寬，或因路旁
    有其他車輛無法直接通過路口而需略微倒車後再前進，此等
    行駛路徑並無礙於受處分人當時仍係行駛在福和路而非永安
    街之事實，受處分人自仍應遵守福和路之號誌無疑。因之，
    考量交通違規行為多屬迅速、稍縱即逝及不可回復等特性，
    舉發機關或原處分機關若能提出更多之法定證據方法，例如
    人證、書證、物證等證據資料以供司法審查之交通法庭加以
    判斷該交通違規行為之存否，自屬允當，惟若因前揭交通違
    規行為特性而無法提供更多相關之書證、物證時，則舉發員
    警於司法審查之訴訟程序上立於證人之地位而證述其當時親
    身目擊及見聞之交通違規行為經過，亦屬於法定證據方法之
    一，於法亦無不合，並不以提出採證照片為唯一之證據方法
    ，至於舉發員警立於證人之地位所為之證述是否可採，此乃
    交通法庭依經驗及論理法則判斷其證明力為何而得否採擇之
    心證層次，斷不可以舉發員警作為證人之所述，因不可能反
    於其先前所為舉發而認均不可採，而全盤否定其立於證人地
    位所為之陳述。故於本件中，舉發員警成盛義、楊榮金既已
    居於證人之地位具結陳述其所親身目擊及見聞本件受處分人
    駕駛上開營業小客車在台北縣永和市○○路與永安街口有闖
    紅燈之違規行為，其證言應屬可信，且縱依受處分人所述，
    其行為亦構成闖紅燈，俱如前述，是受處分人所辯，均無可
    採。從而，受處分人於上述時、地，駕駛上開車輛途經設有
    燈號管制之交岔路口時，有於行向紅燈號誌亮起之情況下違
    規紅燈行駛一事，已臻明確，應堪認定。原處分機關據以援
    引首開規定，分別裁處受處分人五千四百元罰鍰，並記違規
    點數三點，核無違誤，而駁回受處分人之異議。
三、受處分人抗告意旨略以：舉發員警所述，乃憑空捏造，絕非
    事實，當時取締現場僅有伊與警員成盛義，並無任何第三人
    ，且彼此在現場爭執了約二十分鐘，果如警員楊榮金所述亦
    在現場，必然印象深刻，記得伊之長相，今特狀附近照一紙
    ，請單獨傳訊警員楊榮金到場指認，必能印證真偽。又警員
    成盛義既與伊在現場爭執，因而撕破臉，必擔心輸了裁判，
    有吃上「偽造文書」之罪名，故乃找人作偽證，且員警開單
    衝績效，無所不用其極，從此以往，將顛覆社會價值，徒惹
    民怨。再原裁定對違規事實之認定，亦殊多矛盾及疑點，儲
    如：伊既停車在永安街口，車頭自向永安街，則車內駕駛如
    何看得見前方號誌？員警成盛義就伊如何行駛之方向，有多
    種版本，其職司取締違規，何得對事實不確定這般程度？伊
    停車買彩券到將車駛離，前後最快亦需三分鐘，員警稱渠等
    斯時正在等紅綠燈，何以渠等綠燈不走，依然在該處觀察伊
    之車行狀況？又伊若伊係從福和路右轉永安街，再倒回福和
    路再直行往台北方向，試問有此必要嗎？原裁定指證人與伊
    素昧平生，又無怨隙，殊無甘冒偽證罪責，亦難令伊信服云
    云。
四、本院查：取捨證據及認定事實，乃法院自由判斷職權之行使
    ，其對於證據證明力所為之判斷，茍係基於吾人日常生活之
    經驗，而未違背客觀上應認為確實之定則，並已敘述其何以
    為此一判斷之理由，即不能指為違法。查原審業已詳述認定
    受處分人確有上開違規之依據，且原審所為之判斷亦不違背
    經驗法則及論理法則，而受處分人於原審訊問證人後，迄本
    院審理期間，亦僅空言主張證人所述不實，並未提出任何有
    利證據。又成盛義雖因時隔已久，而對受處分人如何行駛之
    方向，先後所述略有不一，唯就受處分人違規闖紅燈之情節
    ，所證始終如一，則原審參酌相關證據後予以採認，亦無不
    當可言。從而，原審以受處分人異議為無理由，而駁回其異
    議，核無不合。至受處分人提出其個人二吋照片，要求傳訊
    警員楊榮金到場指認，然員警執行勤務，所接觸及取締違規
    之人物繁多，其與受處分人既為非親非故，是否仍記得九個
    月前所接觸之受處分人之長相，亦非無疑。故尚難以其未指
    認受處分人之相片即否認其證詞真實性，附此敘明。綜上各
    情，本件抗告為無理由，應予以駁回。
據上論結，應依道路交通管理處罰條例第八十九條、道路交通案
件處理辦法第二十六條，刑事訴訟法第四百十二條，裁定如主文
。
中    華    民    國    97    年    12    月    11    日
                   刑事第十八庭審判長法  官  吳鴻章
                                     法  官  周政達
                                     法  官  徐昌錦
以上正本證明與原本無異。
不得再抗告。
                                     書記官  王韻雅
中    華    民    國    97    年    12    月    11    日


司法院資訊處製作；財團法人民間司法改革基金會備份。
